【裁判字號】    97,交聲,786
【裁判日期】    971029
【裁判案由】    聲明異議
【裁判全文】
臺灣臺南地方法院交通事件裁定         97年度交聲字第786號
處分機關    交通部公路總局嘉義區監理所麻豆監理站
異議人即    甲○○
受處分人
上列受處分人因違反道路交通管理處罰條例案件，對於交通部公
路總局嘉義區監理所麻豆監理站民國 97年7月22日所為之裁決處
分（處分案號：麻監裁罰字第裁75-M00000000號）聲明異議，本
院裁定如下：
    主  文
原處分撤銷。
甲○○不罰。
    理  由
一、原處分意旨略以：異議人即受處分人甲○○（下稱異議人）
    於民國97年7月20日14時15分許，駕駛車牌號碼Y9-7662號自
    用一般小客貨車（下稱Y9-7662 號車），沿臺南縣新化鎮○
    ○路由西向東行駛，行經該路679之3號前，於超車時，不慎
    與同向直行、由李易軒騎乘而搭載林欣樺之車牌號碼629-DW
    號重型機車（下稱629-DW號機車）發生擦撞，致李易軒受有
    左上肢及手肘挫傷、林欣樺受有左小腿及足部挫傷，異議人
    於肇事致人受傷後，未採救護措施及未依規定處置，即逕行
    逃逸離開現場，經臺南縣警察局新化分局第四組警員於97年
    7月20日開立南縣警交字第M00000000號舉發違反道路交通管
    理事件通知單（下稱本件舉發通知單）逕行舉發，復經原處
    分機關即交通部公路總局嘉義區監理所麻豆監理站（下稱原
    處分機關）以前揭違規事實明確，於 97年7月22日以麻監裁
    罰字第裁75-M00000000號裁決書，依道路交通管理處罰條例
    第62條第3項前段、第4項及第67條第3 項規定，裁處異議人
    罰鍰新臺幣（下同）6千元、吊銷駕駛執照並1年內禁考（下
    稱原處分，又原處分之舉發違規法條欄上漏載同條例第62條
    第3項前段、第67條第3項）。
二、聲明異議意旨略以：異議人固確於上述時間駕駛Y9-7662 號
    車，沿臺南縣新化鎮○○路由西向東行駛，而在行經該路67
    9之3號前，於超車時，不慎與同向直行、由李易軒騎乘而搭
    載林欣樺之629-DW號機車發生擦撞，致李易軒受有左上肢及
    手肘挫傷、林欣樺受有左小腿及足部挫傷，然當時異議人係
    曾聽到右後輪有輕微聲響，但從右後照鏡並未觀得車輛人員
    ，並不知道業已發生擦撞車禍，故未立即停車而繼續行駛，
    異議人並無駕車肇事致人受傷而未採取救護措施及依規定處
    置並逃逸之違規情事，原處分尚有不當，爰聲明異議請求撤
    銷等語。
三、按汽車駕駛人駕駛汽車肇事致人受傷或死亡者，應即採取救
    護措施及依規定處置，並通知警察機關處理，不得任意移動
    肇事汽車及現場痕跡證據，違反者處3千元以上9千元以下罰
    鍰；前項駕駛人肇事致人受傷而逃逸者，吊銷其駕駛執照，
    1年內不得考領駕駛執照，道路交通管理處罰條例第62條第3
    項前段、第4項前段、第67條第3項固分別定有明文，惟須汽
    車駕駛人在認知其駕駛汽車肇事致人受傷之情形下，猶未即
    採取救護措施及依規定處理，復未通知警察機關處理而逃逸
    者，始足該當上開規定之處罰要件。經查：
  (一)異議人於97年7月20日14時15分許，駕駛Y9-7662號車沿臺南
    縣新化鎮○○路由西向東行駛，行經該路679之3號前，於超
    車時，不慎與同向直行、由李易軒騎乘而搭載林欣樺之629-
    DW號機車發生擦撞，致李易軒受有左上肢及手肘挫傷、林欣
    樺受有左小腿及足部挫傷等情，為異議人及李易軒、林欣樺
    於警詢中陳明，並有上開交通事故（下稱本件交通事故）之
    道路交通事故現場圖、道路交通事故調查報告表(一)、(二)、李
    易軒和林欣樺藍爃萱之奇美醫院診斷證明書各一份以及交通
    事故照片21張可稽。又臺南縣警察局新化分局第四組警員以
    異議人有於肇事後並未下車察看或採取任何救護措施，即逕
    行逃逸離開現場之違規事實為由，開立本件舉發通知單逕行
    舉發，並經原處分機關以前揭違規事實明確而為原處分等情
    ，有本件舉發通知單及原處分各一份可憑。
  (二)異議人固因本件交通事故而涉嫌駕車肇事逃逸之犯行，經警
    移送臺灣臺南地方法院檢察署檢察官以 97年度偵字第12372
    號偵查案進行偵查（下稱本件偵查案件），惟查：
  (1)異議人迭於警詢及偵訊中稱：我駕 Y9-7662號車行經上開地
    點時，記得右後輪方位有傳來輕微擦撞聲，我以為是輾壓到
    石頭或坑洞的聲音，且從車內後照鏡及車右邊後照鏡均未看
    到車輛，遂駛離擦撞現場，我並不知與他車發生擦撞等語。
  (2)李易軒於警詢、偵訊及林欣樺於警詢均稱：李易軒騎乘629-
    DW號機車搭載林欣樺行經上揭地點，同向之 Y9-7662號車由
    629-DW號機車之左後方超車時，Y9-7662 號車之右邊車身碰
    撞629-DW 號機車之左踏板、李易軒之左手及林欣樺之左腳，
    629-DW號機車被撞後，重心不穩而搖晃往左方之對向車道偏
    移，至對向車道路肩始停住，629-DW號機車並未倒地等語外
    ，李易軒於偵訊中尚稱：我並未見異議人有先停車再離開或
    加速逃逸之情形，我覺得異議人可能無感覺等語；又依本件
    車損狀況，Y9-7662 號車之右側中後車身及右後輪上有輕微
    之擦痕，而629-DW號機車除左側後照鏡外表有擦痕、左側突
    出之踏板斷裂外，二車之車體相當完整，並未見明顯撞擊破
    裂或凹陷之痕跡，有前開交通事故照片顯示之車損狀況可憑
    ，可見當時應係 Y9-7662號車在行進時，其右方中後車身擦
    及629-DW號機車之左側後照鏡、其右後輪擦撞該機車左側突
    出之踏板，而導致車禍，並非在 Y9-7662號車之正面或駕駛
    座附近發生撞擊，且依上揭車損狀況，顯示車禍當時之擦撞
    力道應屬輕微，尚不致於造成巨大之聲響，或導致車輛行進
    間有明顯異常跳動震盪之現象。
  (3)從而，Y9-7662號車係其右側中後車身及右後輪處，與629-D
    W 號機車之左側後照鏡及左側突出之踏板，在行進間擦撞而
    發生本件車禍，並非於 Y9-7662號車正面或於駕駛座附近發
    生擦撞，又該擦撞係為右後方側邊之輕微擦撞，而非重力強
    大之撞擊或碾碰，尚難認業有造成巨大聲響，或導致車輛行
    進間有明顯異常跳動震盪而足以致駕駛者明顯查覺發生車禍
    之跡象，且駕騎629-DW號機車之李易軒及乘客林欣樺，並未
    因上開擦撞而人車倒地，僅受有上肢、手肘、左小腿及足部
    等處挫傷，非顯著可見之傷勢，復在擦撞後，該機車猶即向
    左偏移駛至對向車道之路肩，未見有何明顯出血、倒地或顯
    著之受傷徵象，且該機車擦撞後，隨即向左偏移駛至對向車
    道之路肩，則從 Y9-7662號車之車內後照鏡或右側照後鏡朝
    車身右方觀看，確實未必能觀得該車右後方存有629-DW號機
    車而探知發生擦撞，復再參以異議人在發生本件交通事故後
    ，仍如未發現異狀般之按正常速度行駛，而非加速駛離而明
    顯呈現逃逸避責之舉動等情綜合以觀，異議人主張其當時並
    不知道業已肇事並致李易軒、林欣樺受傷，故未立即停車而
    繼續行駛之情，尚非無據，再者經本件偵查案件偵查，亦認
    異議人並不知發生駕車肇事致人受傷之情事，無從確認其有
    肇事逃逸之犯意，而就其涉嫌之肇事逃逸犯行部分，因罪嫌
    不足而予以不起訴處分在案，業經本院調閱本件偵查案件卷
    宗查核無誤。是既無從認定異議人有明知業已駕駛汽車肇事
    致人受傷而猶仍逃逸之意，尚不能僅因其於發生本件交通事
    故後，仍繼續駕車行駛而未停於現場之情形，即遽認其業已
    該當道路交通管理條例第62條第3項、第4項所規定之處罰要
    件。
  (三)綜上所述，異議人並無在明知業已肇事致人受傷之情況下，
    猶未即採取救護措施及依規定處理，復未通知警察機關處理
    即行逃逸之違規事實，原處分機關仍依道路交通管理條例第
    62條第3項、第4項規定，以原處分進行裁罰，尚有未洽，本
    件異議為有理由，本院自應撤銷該裁決處分，另為諭知異議
    人不罰，以資適法。
四、據上論結，應依道路交通管理處罰條例第87條第2 項、道路
    交通案件處理辦法第20條前段，裁定如主文。
中    華    民    國    97    年    10    月    29    日
                  交通法庭  法  官  陳威龍
以上正本證明與原本無異。
如不服本裁定，應於收受送達後5日內向本院提出抗告狀。（應
附繕本）
                            書記官  吳昕韋
中    華    民    國    97    年    10    月    29    日


司法院資訊處製作；財團法人民間司法改革基金會備份。
